最　高　行　政　法　院　判　決
                                      100年度判字第393號
上  訴  人　劉祖明
訴訟代理人　卓隆燁
被 上訴 人　財政部臺灣省北區國稅局
代　表　人　吳自心
上列當事人間綜合所得稅事件，上訴人對於中華民國99年4月22
日臺北高等行政法院98年度訴字第2530號判決，提起上訴，本院
判決如下：
　　主  文
上訴駁回。
上訴審訴訟費用由上訴人負擔。
　　理  由
一、上訴人95年度綜合所得稅結算申報，經被上訴人依據法務部
    調查局臺北市調查處（下稱臺北市調查處）及財政部臺北市
    國稅局（下稱臺北市國稅局）通報及查得資料，查獲上訴人
    漏報取自永達保險經紀人股份有限公司（下稱永達公司）薪
    資所得新臺幣（下同）800,000元，並漏報受其扶養親屬劉
    陳梅蘭利息所得41,181元，乃歸併核定上訴人當年度綜合所
    得總額6,307,173元，所得淨額5,292,660元，應補徵納稅額
    160,000元，並按所漏稅額252,354元處0.2倍之罰鍰計50,47
    0元。上訴人就核定取自永達公司薪資所得及罰鍰處分不服
    ，申請復查，未獲變更，提起訴願遭決定駁回，遂提起本件
    行政訴訟。
二、上訴人起訴主張：依本院32年判字第18號判例，被上訴人應
    以臺灣臺北地方法院檢察署（下稱臺北地檢署）檢察官96年
    度偵字第2347號不起訴處分認定事實，且依本院89年度判字
    第699號判決要旨，嗣後課稅事實資料未變，要難憑藉新見
    解重為處分。依財政部民國95年6月28日台財稅字第0950406
    3430號函釋（下稱財政部95年函釋），凡屬營利事業之營業
    費用者，應依所得稅法及營利事業所得稅查核準則（下稱查
    核準則）有關規定檢具憑證列報，換言之，倘支付與業務有
    關之成本或費用者，應屬僱用人之營業費用，非屬受僱人之
    薪資所得，要難僅以付款人、使用人或（及）保管人為保險
    業務員，而認定屬私人用途。本件系爭公務車乃永達公司為
    協助業務員執行業務推展，規定處經理級以上人員或業績較
    優同仁〔業務發（拓）展費之使用對象相同〕得申請保管公
    務租賃車輛乙部，應屬上訴人招攬保險業務之必要工具，參
    酌財政部79年7月4日台財稅第790178955號函釋規定意旨，
    營利事業租賃車輛供公務使用而支付之租金係屬經營必要之
    成本費用。是依財政部95年函釋，該支出係屬永達公司非薪
    資支出之營業費用，自不應核認為上訴人之薪資所得。上訴
    人於永達公司擔任保險業務員，為業務需要，外出開發新客
    戶、維持舊客戶關係及服務客戶等，其所耗費交通支出不貲
    。茲此，永達公司訂立車輛使用辦法，提供業務較優同仁申
    請保管公務租賃車輛，協助業務同仁執行業務拓展，是以系
    爭租賃車輛係供業務同仁執行業務使用，誠難謂非與公司業
    務無關，而係私人租賃及購買。上訴人僅得於其業務拓展費
    範圍內報銷因招攬保險業務而發生之必要營業費用，而業務
    拓展費又係按上訴人等業務績效計算，因此上訴人一方面考
    量欲給予客戶之印象外，亦需考量本身未來最可能達成之業
    務績效，選擇合宜之車款，而未以最高等級之車輛承租，尚
    難據此論有違經驗法則。永達公司承租時支付約定之保證金
    ，租賃期滿或提前終止租賃契約時，永達公司將車輛交還租
    賃公司，租賃公司退還保證金，且查永達公司並無買回車輛
    ，是與一般租賃情形無異。永達公司為協助同仁執行業務，
    特訂定車輛使用辦法，上訴人乃依該規定及公務車輛租賃作
    業流程向公司申請保管公務租賃車輛，由永達公司（承租人
    ）、上訴人（保管人）及租賃車商（出租人）共同簽訂公務
    車輛租賃契約，由永達公司按期支付車輛租金，認列營業費
    用之車輛租金，依綜合所得稅現金收付基礎之收付實現原則
    及財政部95年函釋規定，系爭車輛租金不應再歸併核定為上
    訴人之薪資所得。系爭車輛租金由永達公司支付予租賃車商
    取得相關憑證時，即以「營業費用-租金支出」科目列帳，
    並非先計入薪資費用後，再自薪資費用中沖轉「營業費用-
    租金支出」科目，益證系爭車輛租金從組織報酬中扣除，僅
    為計算組織激勵酬勞，與業務拓展費用自組織報酬中扣除相
    同。又依行政罰法第7條規定，違反行政法上義務之行為，
    有出於故意或過失者，始得處罰，上訴人依任職之永達公司
    開立之扣繳憑單申報，且以給付總額悉數列報，難謂有過失
    之情，應予撤銷。納稅義務人因扣繳義務人未於規定期限內
    申報或未據實填報扣繳所得者，而納稅義務人就扣繳通報之
    所得業已悉數申報，仍有短漏報課稅所得者，難謂納稅義務
    人有過失，得免依所得稅法第110條規定處罰。上訴人依永
    達公司開立之扣繳憑單申報薪資所得，且業以給付總額悉數
    列報，至公務車輛租賃契約由上訴人與永達公司及租賃公司
    簽訂，係因契約中涉及保管人之權利義務，故上訴人亦須為
    立約人，於合約上簽名用印，況且租賃標的為公務車輛，為
    永達公司為協助上訴人等業務員利於業務推展，依財政部規
    定系爭租金支出應屬永達公司之營業費用，要非上訴人之薪
    資所得，揆諸前揭說明，難謂有過失之情，應免予處罰。另
    按行政罰法第24條規定「一行為不二罰」原則，有關系爭車
    輛租金，扣繳義務人（即永達公司負責人）業經臺北市國稅
    局依法科處罰鍰，自不應再對納稅義務人（上訴人）予以處
    罰，此亦符前揭免罰規定意旨。縱違章主體不同，仍應有一
    行為不二罰之適用。縱如被上訴人核定有短報上訴人薪資所
    得之情，須依前揭所得稅法第110條第1項規定處罰時，漏稅
    額應參照依該條第2項核定之「補徵應納稅額」計算，准予
    扣除系爭所得之扣繳稅額等語，求為判決訴願決定及原處分
    （含復查決定）均撤銷。
三、被上訴人則以：永達公司明知上訴人購買車輛係私人支出，
    與公司業務無關，卻自95年起向格上公司租賃車輛，由格上
    公司（出租人）、永達公司（承租人）及上訴人（保管人）
    於95年2月23日共同簽署「公務車輛租賃附屬契約」，租賃
    期間自95年3月28日起至97年3月27日止，俟上訴人與格上公
    司辦妥簽約及對保等事宜後，格上公司即檢附相關文件向永
    達公司財務部申請給付租賃車輛之保證金792,000元及每月
    之租金80,000元，名義上該車輛係永達公司承租，惟每月車
    輛租金卻由公司自上訴人薪資中扣取給付，嗣該租賃提前解
    約，上訴人直接取得承租車輛之所有權，故本件實際係上訴
    人租賃及購買車輛，並非永達公司租賃車輛供上訴人使用，
    永達公司藉租賃車輛之名義，將扣取薪資改以租金費用列報
    ，以薪資淨額列報員工所得，對公司整體費用並不影響，以
    扣取薪資之方式幫助上訴人逃漏95年度綜合所得稅。系爭車
    輛雖係以永達公司名義承租，惟每月車輛租金卻由公司自上
    訴人薪資中扣取給付，嗣該租賃提前解約上訴人直接取得承
    租車輛之所有權，故本件實際係上訴人租賃及購買車輛供私
    人使用，自難認屬公司業務拓展費，以永達公司填製之員工
    支付車輛租金薪資扣款彙整表，核定上訴人短報95年度薪資
    所得為800,000元並無不合。臺北市調查處以永達公司負責
    人吳文永違反稅捐稽徵法及商業會計法相關規定，將其移送
    臺北地檢署偵辦，雖經臺北地檢署檢察官不起訴處分，惟系
    爭事項既經查明已如前述，行政處分本應依查得之事實認定
    ，不受刑事判決之拘束。綜合所得稅之課徵採自行申報制，
    乃重在誠實報繳為前提，有所得即應課稅，為所得稅制之基
    本原則，是取有應稅所得者即應誠實申報；本件上訴人既有
    是項所得，依前開說明即應注意使之符合稅法之規定，上訴
    人短漏申報，自應論罰。本件原查臺北市國稅局於97年6月1
    3日以財北國稅中南所綜一字第0970213435號函通知永達公
    司補繳應扣未扣稅款並補報扣繳憑單，該公司雖已補繳稅款
    並補報扣繳憑單，惟永達公司補辦扣繳稅款係於調查基準日
    （臺北市國稅局96年4月10日財北國稅審三字第0960217676
    號函請公司提示相關資料）之後，於計算漏稅額時，依財政
    部賦稅署96年12月18日台財稅一發字第09604554530號函釋
    規定，不得減除短報所得已繳納之扣繳稅款。扣繳義務人未
    依規定扣繳稅款與所得人漏報所得係屬二事，二者違章主體
    不同，另未依規定扣繳稅款係依所得稅法第114條規定處罰
    ，而所得人漏報所得係依同法第110條規定處罰，二者處罰
    之法律依據亦不同，本件核無違反一行為不二罰原則情事等
    語，資為抗辯。
四、原審斟酌全辯論意旨及調查證據之結果，以：上訴人任職於
    永達公司，永達公司明知上訴人購買車輛係私人支出，與公
    司業務無關，卻自95年起向格上公司租賃車輛，由格上公司
    （出租人）、永達公司（承租人）及上訴人（保管人）於95
    年2月23日共同簽署「公務車輛租賃附屬契約」，約定由格
    上公司出租汽車1輛予永達公司，而由上訴人負責保管使用
    該車輛。本件經臺北市調查處及臺北市國稅局查得前開車輛
    每月租金80,000元，係由永達公司先行墊付予格上公司，並
    以「營業費用－租金支出」科目列帳後，再按月從上訴人薪
    資中扣取，並以應發放之薪資總額扣除車輛租金後之淨額，
    列報上訴人之薪資費用，故本件實際係上訴人租賃及購買車
    輛，並非永達公司租賃車輛供上訴人使用，永達公司借租賃
    車輛之名義，將扣取薪資改以租金費用列報，以薪資淨額列
    報員工所得，對公司整體費用並不影響，以扣取薪資之方式
    幫助上訴人逃漏95年度綜合所得稅，原核定短報取自永達公
    司薪資所得800,000元，自有所據。按永達公司95年度借租
    賃車輛之名義，將扣取上訴人之薪資所得800,000元改以租
    金費用列報，並以扣取租金支出後之薪資淨額列報為上訴人
    之所得。上訴人亦列名系爭車輛租賃合約之使用人，並於合
    約上簽名用印，可見上訴人對前開違章漏稅情節知之甚詳，
    惟仍故意漏報系爭薪資所得，即應受罰。永達公司「業務拓
    （發）展費」係由員工檢具單據向永達公司申請，始由該公
    司發放與員工。倘系爭車輛租金支出確實為永達公司之業務
    拓展費用，何以獨系爭車輛租金支出係採「由永達公司先支
    付車商，再由員工之酬傭內扣除」之方式核銷，與其他業務
    拓展費採「由員工檢具單據向永達公司申請後，永達公司再
    發放予員工」之核銷方式迥異；所稱「永達公司係將業務拓
    展費（車輛租金）併同薪資發放，再將該公司先行墊付之業
    務拓展費（車輛租金）從發放予上訴人之酬傭內扣除」云云
    ，尚難採據。系爭租賃合約承租人之違約風險顯然已完全由
    上訴人所負擔，永達公司雖形式上列名租賃契約之承租人，
    惟並未承擔任何承租人違約風險；且系爭車輛實際係由上訴
    人支付租金，由上訴人使用收益，自租賃之效力觀察出租人
    及上訴人之權利義務內容，上訴人負有租金支付義務、租賃
    物保管義務及租賃債務擔保義務，上訴人雖於租賃契約列名
    保管人，實質上為系爭車輛之承租人，永達公司僅係租賃契
    約名義上之承租人，實際並未承租系爭車輛。惟吳文永之行
    為如同時有違反所得稅法或其他稅法上義務者，稅捐稽徵機
    關仍得依稅法規定裁處之。又本件上訴人並非前開不起訴處
    分書之被告，上訴人是否有違章漏稅事實，被上訴人自得依
    職權調查認定，不受不起訴處分書之拘束。財政部95年函釋
    係限於因招攬保險業務而發生的費用，如文具用品費等等，
    原則上都是費用的性質，並沒有租金支出這一項費用，特別
    汽車是生財器具，不是當期消耗的費用。且保險公司的營業
    費用，應該由公司取得相關憑證，不能與員工私自約定要計
    入員工的薪資併同薪資給付，公司應以各項費用科目下來列
    報。系爭車輛租金支出不是永達公司之營業費用，自無財政
    部95年函釋之適用。上訴人未就實際所得申報，已構成客觀
    之違章事實，上訴人列名系爭車輛租賃合約之保管人，並於
    合約上簽名用印，上訴人不能諉為不知，觀其執為漏報之理
    由，尚非不可避免。，然上訴人猶有前揭漏報所得額之情形
    ，難謂其無過失責任。被上訴人按所漏稅額處0.2倍之罰鍰
    ，經核並無不合。本件原查臺北市國稅局於97年6月13日以
    財北國稅中南綜所一字第0970213435號函通知永達公司補繳
    應扣未扣稅款並補報扣繳憑單，該公司雖已補繳稅款並補報
    扣繳憑單，惟係於調查基準日（臺北市國稅局96年4月10日
    財北國稅審三字第0960217676號函請公司提示相關資料）之
    後，依財政部賦稅署96年12月18日台稅一發字第0960455453
    0號函釋，本件計算漏稅額時，自不得減除短報所得已繳納
    之扣繳稅款。又扣繳義務人未依規定扣繳稅款與所得人漏報
    所得係屬二事，二者違章主體不同；另未依規定扣繳稅款係
    依所得稅法第114條規定處罰，而所得人漏報所得係依同法
    第110條規定處罰，二者處罰之法律依據亦不同，上訴人主
    張本件處罰違反一行為不二罰原則云云，亦非可採等語，駁
    回上訴人之訴。
五、上訴意旨仍執前詞並主張略以：（一）稅務訴訟之舉證責任
    分配理論與一般行政訴訟相同，即認為在事實不明之情況下
    ，其不利益應歸屬於由該事實導出有利之法律效果之訴訟當
    事人負擔。租稅撤銷訴訟之客觀舉證責任，應採法律要件說
    ，即就課稅要件事實之存否及課稅標準，稅捐機關應負舉證
    責任；至租稅之免除、減輕等權利障礙要件事實及權利消減
    要件事實，應由納稅義務人負舉證責任。原判決任意調整舉
    證責任，顯然有適用法規不當之違背法令。（二）基於行政
    權與司法權分立之國家一般通例，本件系爭永達公司負責人
    是否藉公務車租賃協助公務車保管人逃漏綜合所得稅，業經
    臺北地檢署檢察官偵查事證及其不起訴處分書之認定，徵諸
    本院32年判字第18號判例，被上訴人應以臺北地檢署檢察官
    96年度偵字第2347號偵查之不起訴處分已定事實為既判事項
    ，原判決未依該判例撤銷原處分，自屬違背法令。（三）依
    臺北地檢署檢察官偵查終結所為不起訴之處分，即知本件無
    發生逃漏稅捐之結果，並非有發生逃漏稅捐而無積極證據認
    定有以詐術或其他不正當方法造成逃漏稅捐。惟本件縱有行
    政罰與刑罰之競合處理，本件經不起訴處分，足證尚無發生
    逃漏稅捐之結果。按行政罰法有鑒於行政罰與刑罰同屬對不
    法行為之制裁，且因刑罰之制裁功能強於行政罰，刑罰之處
    罰程序較行政罰嚴謹，故行政罰法規定行政罰與刑罰適用一
    行為不二罰原則。本件經不起訴處分，足證尚無發生逃漏稅
    捐之結果，原判決自有適用法規不當之違背法令。（四）系
    爭公務車租金之租稅法律適用及實證，前經稅捐稽徵機關認
    屬為交通費，依財政部95年函釋規定，應由任職公司檢據核
    實列報，尚不宜約定由業務員自行吸收或負擔，嗣後課稅事
    實資料未變，稅捐稽徵機關憑藉新見解重為認定，與本院89
    年度判字第699號判決要旨相互牴觸，亦屬違背法令。（五
    ）租稅法所重視者，應為足以表徵納稅能力之實質的經濟事
    實，而非其外觀之法律行為或形式上之登記事項，對實質上
    相同經濟活動所產生之相同經濟利益，應課以相同之租稅。
    上訴人申請使用及保管公務車，係為推展業務，與永達公司
    負責人租賃車輛供業務使用情形相同，均屬永達公司營業費
    用，依實質課稅原則及平等原則，不應歸屬上訴人之薪資所
    得，被上訴人等稽徵機關對此相同事件卻見解有異，顯違反
    行政程序法平等原則，原判決適用法令顯有違誤。（六）綜
    合所得稅原則上係採現金收付制，稱為收付實現原則，亦即
    綜合所得稅之核課，應僅對已實現之實際所得課稅，對於薪
    酬計算過程中，屬績效衡量因素且非屬受僱人實際領受之營
    業費用，不應涵蓋於受僱人之所得中，上訴人申請使用及保
    管公務車，係為推展業務，自屬永達公司營業費用，且永達
    公司自上訴人業務發展費用中扣除，上訴人並未實際取得系
    爭租金，依綜合所得稅之收付實現原則，亦不應歸屬上訴人
    之薪資所得，此亦經臺北地檢署是認在案，原判決未依是項
    原則審理，難謂非屬違背法令。（七）憲法課以人民納稅義
    務，除應遵守依法行政、實質課稅原則外，更應嚴守租稅中
    性原則，亦即租稅課徵應以行為本質為依歸，避免以租稅手
    段影響經濟行為之實質，進而造成納稅義務人之經濟活動因
    不同租稅對待而造成扭曲，永達公司對上訴人等業務同仁之
    薪酬係採獎金制度，以各項績效計算之個人薪酬及組織報酬
    ，而組織報酬係以支應歸屬利潤中心之各項必要營業費用，
    故上訴人薪資所得為(一)個人薪酬及(二)組織報酬減除支應歸屬
    利潤中心之各項必要費用後餘額，二項之合計數乃上訴人實
    際取自任職公司之薪資所得，要難將直接歸屬至各業務同仁
    利潤中心之各項必要業務費用，認定非屬永達公司營業費用
    ，影響永達公司制訂之獎金制度，違反租稅中立原則。（八
    ）稅法上所稱之薪資所得，一般係指因僱傭契約所獲致之報
    酬，由於報酬純粹因為服勞務而獲致，勞務提供者本身不負
    工作成敗責任，因此不須提供勞務以外之成本來完成工作，
    即不應將薪酬計算過程中，屬績效衡量因素且非屬受僱人實
    際領受之營業費用涵蓋於受僱人之所得中，本件系爭公務車
    ，乃上訴人任職公司為協助業務員利於執行業務推展，規定
    處經理級以上人員或業績較優同仁〔業務發(拓)展費之使用
    對象相同〕得申請使用及保管公務租賃車輛，公務車租金由
    任職公司支付且屬任職公司營業費用，要非屬上訴人薪資所
    得。（九）依行政罰法第7條規定，違反行政法上義務之行
    為，有出於故意或過失者，始得處罰，且應由行政機關就行
    為人之故意或過失負舉證責任，不採推定過失責任，原判決
    未釐清系爭租賃車輛之用途，即推定上訴人有應申報之所得
    而不為申報之過失責任，違反前揭行政罰法及舉證責任之規
    定，自屬違背法令。被上訴人以系爭短漏報所得屬已填報扣
    繳憑單，而按0.2倍科處罰鍰，惟於計算漏稅額時，卻否准
    將該已依法繳納之扣繳稅額減除，顯有矛盾之情。（十）按
    行政罰法第24條規定「一行為不二罰」原則，有關系爭車輛
    租金，扣繳義務人（永達公司之負責人）業經臺北市國稅局
    依法科處罰鍰，自不應再對上訴人予以處罰，且參諸稅捐稽
    徵法第44條但書規定，難謂主體不同則無其適用，原判決認
    定須為同一行為主體始得適用，顯有適用法規不當，自屬違
    背法令等語。
六、本院按：
（一）「刑事判決所認定之事實，及其所持法律上見解，並不能
      拘束本院。本院應本於調查所得，自為認定及裁判。」本
      院著有44年判字第48號判例。經查：（1）本件原審係依
      調查證據之辯論結果，並詳述得心證之理由，而認系爭車
      輛實際上係由上訴人租賃，進而認定系爭租車費用實質上
      應屬上訴人取自永達公司之薪資所得，核其認定與卷內證
      據並無不合，且與經驗法則及論理法則無違。至原判決於
      上揭實質認定後，雖有「況上訴人亦未能證明系爭車輛租
      金為永達公司經營本業及附屬業務有關之費用。」等語之
      記載，然此核屬與其前所為之實質認定無影響之贅論，自
      不得因此而謂原判決係依舉證責任分配為不利於上訴人之
      判斷，故上訴意旨以原判決任意調整舉證責任，指摘原判
      決違法云云，自無可採。（2）又本院32年判字第18號判
      例係謂「司法機關所為之確定判決，其判決中已定事項，
      若在行政上發生問題時，行政官署不可不以之為既判事項
      而從其判決處理，此為行政權與司法權分立之國家一般通
      例。」即此判例係闡述法院之確定判決所認定事項對行政
      機關之效力。至行政法院應本於調查所得自行認定事實，
      不受刑事判決認定事實之拘束，已如上述。故上訴意旨主
      張之臺北地檢署檢察官96年度偵字第2347號不起訴處分書
      ，雖對永達公司負責人吳文永違反稅捐稽徵法等案為不起
      訴處分，行政法院亦不受該不起訴處分書所認定事實之拘
      束，況其並非法院之確定判決，更與本院32年判字第18號
      判例所闡述者有別。故上訴意旨執本院32年判字第18號判
      例主張原判決應受上述不起訴處分書所認定事實之拘束，
      進而指摘原判決違法云云，並無可採。（3）另原判決係
      依調查證據之辯論結果，而認系爭所得實質上應屬上訴人
      自永達公司獲致之薪資所得，進而將原處分予以維持，故
      此認定核與永達公司之計薪方式無涉。且就永達公司而言
      ，亦僅是營業費用科目之變更，並不影響其所列報費用之
      總額。故上訴意旨以系爭所得屬永達公司各利潤中心之必
      要費用為前提，主張因上訴人之薪資為個人薪酬及組織報
      酬減除支應歸屬利潤中心之各項必要費用後餘額之合計數
      ，指摘原判決將直接歸屬至各業務同仁利潤中心之必要業
      務費用，認定非屬永達公司營業費用，違反租稅中立原則
      云云，自無可採。另本件因認上訴人方為系爭車輛之真正
      承租人，進而謂系爭所得為上訴人之薪資所得，故核定上
      訴人有系爭所得，自無違反收付實現原則。此外，上訴意
      旨所為原判決之認定有違實質課稅原則及平等原則之指摘
      ，無非係就原審之事實認定事項為爭議，依上揭所述，並
      無可採。
（二）「保險業務員因為所屬公司招攬保險業務而發生之文具用
      品費、差旅費、郵電費、印刷費及廣告費、交際費、訓練
      費、交通及油料費等，依據現行所得稅法規定，其屬保險
      公司之營業費用者，可由保險公司依營利事業所得稅查核
      準則（下稱查核準則）有關規定檢據依費用性質核實列報
      ，不宜約定由保險業務員自行吸收或負擔，並併同薪資給
      付，成為業務員薪資之一部分，而由保險公司逕以『薪資
      支出』科目列支。」等情，固經財政部95年函釋在案，惟
      此函釋所稱「不宜約定由保險業務員自行吸收或負擔，並
      併同薪資給付」一節，係以該等支出確屬保險業務員為所
      屬公司招攬保險業務而發生之營業費用為前提。而系爭所
      得實質上應屬上訴人之薪資，並非上述財政部95年函釋所
      稱屬保險業務員為所屬公司招攬保險業務發生之營業費用
      一節，已經原判決認定甚明，故本件事實核與財政部95年
      函釋有別。是原判決認無此函釋之適用，即無不合。至臺
      北市國稅局雖曾以96年6月5日財北國稅審二字第09602018
      43號函，就與本件相關部分函復臺北地檢署略謂「……四
      、保險經紀公司之員工，如為所屬公司招攬業務而以公司
      名義購置車輛……則其分期給付車商之價金，……該公司
      應以該資產之實際成本，按所得稅法及查核準則規定之方
      法以及耐用年數計提折舊。另該員工如係以公司名義租賃
      車輛，其分期給付車商之租金（不含保證金），得依查核
      準則第74條第3款第2目之5規定認屬為交通費，……至員
      工如以員工自己名義租購車輛，則該扣付款應視為員工基
      於僱傭關係而取得之各種補助費或給與，故保險經紀公司
      應以薪資支出列支，並依法併同員工薪資所得依率扣繳稅
      款。」即此函係分別就不同形式之事實為相關法令之說明
      ，尚非就已經實質認定後之個案為判斷，自不生上訴意旨
      所主張違反本院89年度判字第699號判決所揭示：不得就
      業經查定確定之案件憑藉新見解重為較不利於當事人之查
      定處分情事。另稽徵機關是否認列使用系爭車輛所生之停
      車費或回數票為永達公司之營業費用，核屬該等費用是否
      為永達公司經營本業或附屬業務費用之事實認定問題，核
      與系爭所得是否為薪資所得之認定無影響。故上訴意旨據
      以指摘原判決違法云云，亦無可採。
（三）再查（1）「違反行政法上義務之行為非出於故意或過失
      者，不予處罰。」行政罰法第7條定有明文，即就行政罰
      之主觀責任條件，固不採推定過失。惟就上訴人本年度綜
      合所得稅結算申報，有漏報系爭所得及其漏報有應注意、
      能注意而疏未注意之過失等情，已經原判決詳予論斷在案
      ，即原判決並非以推定過失方式認定上訴人有違反所得稅
      法第110條第1項規定之過失，故上訴意旨援引行政罰法第
      7條規定，以原判決推定上訴人有漏報之過失，指摘原判
      決違法云云，自無可採。（2）「納稅義務人已依本法規
      定辦理結算、決算或清算申報，而對依本法規定應申報課
      稅之所得額有漏報或短報情事者，處以所漏稅額2倍以下
      之罰鍰。」、「納稅義務人自動向稅捐稽徵機關補報並補
      繳所漏稅款者，凡屬未經檢舉、未經稽徵機關或財政部指
      定之調查人員進行調查之案件，下列之處罰一律免除；其
      涉及刑事責任者，並得免除其刑：一、本法第41條至第45
      條之處罰。二、各稅法所定關於逃漏稅之處罰。」所得稅
      法第110條第1項（本項於98年5月27日修正公布，但裁罰
      倍數部分修正前後則無不同）及稅捐稽徵法第48條之1分
      別定有明文。故納稅義務人因短漏報所得，而構成所得稅
      法第110條第1項規定之違章者，雖因扣繳義務人嗣後之補
      報扣繳憑單及補扣繳款，於計算應補徵之所得稅額時應減
      除該補扣繳之稅款。惟作為所得稅法第110條第1項罰鍰處
      分基礎之漏稅額應否減除扣繳義務人嗣後補扣繳之稅款，
      因該「減除」實質上係該減除金額之「免罰」，故依稅捐
      稽徵法第48條之1規定，自應以該補報扣繳憑單及補扣繳
      稅款究係在稅捐稽徵法第48條之1規定之調查基準日前後
      判定之。是原判決以上訴人主張計算漏稅額時應予減除之
      扣繳稅款係在本件之調查基準日後始補扣繳，援引財政部
      賦稅署96年12月18日台稅一發字第09604554530號函釋，
      認不應准予減除，即無不合，亦無上訴意旨所稱之理由不
      備情事，上訴意旨執以指摘原判決違法云云，並無可採。
      （3）「一行為違反數個行政法上義務規定而應處罰鍰者
      ，依法定罰鍰額最高之規定裁處。但裁處之額度，不得低
      於各該規定之罰鍰最低額。」「數行為違反同一或不同行
      政法上義務之規定者，分別處罰之。」分別為行政罰法第
      24條第1項及第25條所明定。可知若係數個違反行政法上
      義務之行為，自應分別處罰，不生是否一行為不二罰之問
      題。本件之永達公司負責人係因違反扣繳義務遭依所得稅
      法第114條規定處罰，至上訴人則係因漏報所得遭依所得
      稅法第110條第1項規定處以罰鍰一節，已經原判決認定甚
      明，是其二者為各別不同之違章行為，依上開所述，自不
      生一行為二罰情事，故原判決認本件無違一行為不二罰原
      則，自無不合。至上訴意旨主張之稅捐稽徵法第44條但書
      則是立法者針對特定之行為事實所為之免罰規定，核與一
      行為不二罰之原則有別，而本件事實核非稅捐稽徵法第44
      條但書規範之事項。故上訴意旨執與本件爭議無涉之稅捐
      稽徵法第44條但書規定指摘原判決有適用法規不當之違法
      云云，亦無足採。
（四）綜上所述，上訴人之主張均無可採。原判決將訴願決定及
      原處分均予維持，而駁回上訴人在原審之訴，核無違誤，
      尚無判決不適用法規或適用不當之違法；亦難謂有判決不
      備理由之違法，縱原審雖有未於判決中加以論斷者，惟尚
      不影響於判決之結果，與所謂判決不備理由之違法情形不
      相當。至於上訴人其餘訴稱各節，乃上訴人以其對法律上
      見解之歧異，就原審取捨證據、認定事實、法律適用之職
      權行使，指摘其為不當，均無可採。上訴意旨指摘原判決
      違誤，求予廢棄，難認有理由，應予駁回。
七、據上論結，本件上訴為無理由。依行政訴訟法第255條第1項
    、第98條第1項前段，判決如主文。
中　　華　　民　　國　　100　 年　　3　　 月　　24　　日
                    最高行政法院第一庭
                        審判長法官　鍾　耀　光
                              法官　吳  東  都
                              法官　黃　淑　玲
                              法官　鄭　小　康
                              法官　林　樹　埔

以  上  正  本  證  明  與  原  本  無  異
中　　華　　民　　國　　100　 年　　3　　 月　　24　　日
　　　　　　　　　　　　　　　書記官　王　史　民